【裁判字號】    99,交聲,4123
【裁判日期】    991230
【裁判案由】    聲明異議
【裁判全文】
臺灣臺中地方法院交通事件裁定        99年度交聲字第4123號
原處分機關  交通部公路總局臺中區監理所
異  議  人
即受處分人  黃鵬程
上列異議人即受處分人因違反道路交通管理處罰條例事件，對於
交通部公路總局臺中區監理所中華民國99年11月17日所為之處分
（原處分案號：中監違字第裁60-HE0000000號），聲明異議，本
院裁定如下：
    主    文
異議駁回。
    理    由
一、原處分意旨略以：異議人即受處分人黃鵬程於民國99年9月6
    日5時25分許，駕駛車牌5893-NF號自小客車，行經臺中市大
    肚區（原臺中縣大肚鄉○○○路○段與文昌路一段口，因「
    闖紅燈（南往北）」之違規，為臺中縣警察局烏日分局大肚
    分駐所員警依法舉發。異議人逾應到案日期提出申訴，經原
    舉發機關函覆其舉發無誤，原處分機關交通部公路總局臺中
    區○○○○○道路交通管理處罰條例第53條第 1項、第63條
    第1項第3款等規定，於99年11月17日以中監違字第裁60-HE0
    000000號裁決書，處異議人罰鍰新臺幣（下同）2,900 元，
    並記違規點數3點。
二、聲明異議意旨略以：異議人未闖紅燈等語。
三、按汽車行駛至交岔路口，其行進應遵守燈光號誌；又汽車駕
    駛人，行經有燈光號誌管制之交岔路口闖紅燈者，處新臺幣
    1,800元以上5,400元以下罰鍰；另汽車駕駛人違反道路交通
    管理處罰條例第53條規定者，除依該條款處罰鍰外，並記違
    規點數3點。道路交通安全規則第102條第1項第1款、道路交
    通管理處罰條例第53條、第63條第1項第3款分別定有明文。
四、經查：
  (一)異議人於99年9月6日5時25分許，駕駛車牌5893-NF號自小
      客車，沿台中市○○區○○路二段，由南向北行駛，行經
      沙田路二段與文昌路一段路口處，因「闖紅燈（南往北）
      」之違規行為，經臺中縣警察局烏日分局大肚分駐所員警
      當場舉發，原處分機關乃於99年11月17日依道路交通管理
      處罰條例第53條第1項、第63條第1項第 3款等規定，裁處
      異議人罰鍰2,900元，並記違規點數3點等情，有臺中縣警
      察局烏日分局中縣警交字第 HE0000000號舉發違反道路交
      通管理事件通知單、交通部公路總局臺中區監理所中監違
      字第裁60-HE0000000號裁決書在卷可稽。
  (二)異議人雖否認有闖紅燈之違規行為。惟證人即舉發警員陳
      志彬在本院具結證稱：「〔問：本件是否由你舉發（提示
      卷附舉發違反道路交通管理事件通知單）？〕是」「（問
      ：舉發經過為何？）當天受處分人是行駛沙田路二段由南
      往北，我是騎警用摩托車由北往南，我們快到達沙田路二
      段與文昌路一段路口時，當時的號誌是紅燈，我看到有違
      規車輛從對向車道行駛過來，我們在對向車道就直接將違
      規車輛攔停，並告知他已經闖紅燈違規了」「（問：何時
      看到前方行進路口的號誌已經轉換成紅燈？）我們當時在
      離路口約20公尺巡邏箱簽完名，騎出來之後，就看到前方
      是紅燈，我們距路口約10公尺，就慢慢減速並準備停車」
      「（問：何時看到受處分人闖越紅燈路口？）當時我們離
      路口約10公尺左右就看到受處分人闖紅燈」「（問：之前
      是否認識受處分人？）不認識」「（問：與受處分人有無
      恩怨？）沒有」「（問：有無誤判或陷害受處分人之情事
      ？）沒有，當時天還沒有亮，路上只有受處分人一輛車」
      「（問：路口是否有監視器材？）有，但是尚未驗收，且
      監視器材是維護治安的，其中有一支有全景，但是因為畫
      面模糊，問廠商可不可能讓畫面清晰一點，廠商說還沒有
      驗收，沒有辦法」「（受處分人問：員警在前面看到我違
      規，為何要繞過來才鳴笛？）當時我有攔他，但受處分人
      可能沒有看到我，繼續往前開，所以我才繞過去鳴笛攔停
      ，他才停車」「（受處分人問：該地是市場，為何只有我
      一輛車？）我攔下受處分人的地方是市場沒錯，但是受處
      分人違規時，該處只有他一輛車」等語綦詳（見本院卷第
      13、14頁）。查證人陳志彬對於事發經過描述詳實，所述
      情節亦均合於常情而無矛盾齟齬，且證人與異議人間並無
      素怨，復在具結負偽證罪處罰後，方為前揭證述，而依一
      般執勤員警之專業訓練而言，對於有關職務事項之觀察程
      度，遠較一般人更為專注，誤判之可能性極低，則其前揭
      所證自具相當之真實性，應可採信。又異議人於本院訊問
      期日到庭陳述時，先否認有闖紅燈之違規行為，惟在詢問
      其對證人之證言有何意見時，竟另稱：我不知道我當時是
      否有闖紅燈，請求員警提供我闖紅燈的監視畫面資料等語
      ，可見異議人前後陳述並不一致，卻空言質疑員警之證述
      ，當無從輕信。況依證人當時之地點係在異議人之對向路
      口車道行駛，且係於巡邏箱簽名完畢剛起步車速不快之際
      ，當能注意該路口車輛往來及燈號情形，又當時係清晨 5
      時許，僅有異議人之一部車輛，自無誤認之可能。再者，
      證人在路口前20公尺處即已看見該路口為紅燈號誌，並於
      距10公尺放慢車速準備停車時，目睹異議人闖紅燈，則異
      議人確有闖紅燈之違規事實，至為灼然。從而，異議人空
      言否認有闖紅燈之違規，顯不足採。
  (三)按道路交通管理處罰條例科處行政罰事件，依據公法爭議
      之舉證責任分配法則，固應先由行政機關就其業已履踐相
      關正當法律程序，以及人民應受處罰之客觀違反法令行為
      ，負證明之責，受處罰人就行政機關已為相當證明之前開
      事項，若主張欠缺主觀歸責條件或為其他抗辯，亦須就其
      所辯提出反證。惟行政機關對於前開應為舉證事項，並非
      不得以執行查察取締勤務人員，依據調查人證之程序，使
      就親歷事實提供不可替代之證明方法。受處罰人就該證人
      所述見聞經過之真實性倘有質疑，除依法定詢問程序加以
      檢驗外，亦不得僅因證人之個人身分、地位或與當事人之
      關係而謂其不得作證，或憑己意指為必須代以其他特定之
      證據方法，此在證人業已具結願依偽證罰則擔保證言可信
      之場合，尤屬當然。又道路交通管理處罰條例第7條之2第
      1項第7款「經以科學儀器取得證據資料證明其行為違規」
      之規定，係指當場不能或不宜攔截製單舉發之情形，得為
      「逕行舉發」，此與本件係「當場舉發」不同。是異議人
      認舉發員警應提出攝影資料，以證明其確有違規行為云云
      ，自有誤會。至該違規路口雖有監視設備，惟該監視器係
      為維護治安並非為取締交通違規而設立，雖有全景攝影卻
      尚未驗收完畢而畫面模糊，未能清楚顯示當時違規的狀況
      ，業據證人陳志彬證述明確，則本件縱未有任何影像資料
      為據，亦無礙於本院依其他事證所為事實之認定。
  (四)汽車闖紅燈行駛之取締，依其違規行為本質，本多在瞬間
      發生，通常係由當場執行取締違規公務員之認識與判斷，
      為立即之取締作為，此為達成維持交通秩序目的所必要，
      且此種立即性之舉發違規，因警員或有未能於發現之際及
      時攝影取證，事實上亦僅能仰賴舉發警員依其目視違規整
      體情形而認定之。又執行職務之公務員，通常多具有一定
      之考選資格與專業訓練，且其執法之對象係不特定大眾，
      故其立場經立法機關推定，應具有客觀、中立與公平之特
      質，而無故意偏頗之虞，是此種逕由公務員所為之事實認
      定，除非有其他積極證據，足資認定公務員於執行職務時
      ，有故意或過失侵害人民權利之情形，或處分本身有重大
      明顯之瑕疵而應予撤銷者外，否則本於行政目的達成之必
      要與公權力之尊重、公信力之維持，司法機關宜予尊重。
      復衡以交通警員製單舉發違反道路交通管理處罰條例所列
      之違規事實，本質上為行政處分，係公務員基於職務上權
      力，依法就特定之具體事件所為具有公法上效果之單方行
      政行為，基於公務員為公法上行為具有公信力之原則，該
      行政處分當可被推定為真正，其據以依法處分之事實認定
      亦為正確無誤，本此公信原則，乃立法者賦予行政機關制
      定違反道路交通事件統一裁罰標準及處理細則，使值勤警
      員得當機處分以維護交通秩序、安全之行政目的；反之，
      若謂公務員一切行政行為均需預留證據以證其實，則國家
      行政勢必窒礙難行。本件異議人並未提出證人陳志彬有何
      捏造事實之情事，且本院復查無何證據足資證明該證人有
      虛構事實違法取締之情形，本院自得以證人所為上開可信
      之證詞，作為認定本件違規事實之依據。是異議人行經有
      燈光號誌管制之交岔路口，確有闖紅燈之違規行為，洵堪
      認定。
  (五)綜上所述，異議人於前揭時、地，駕駛自小客車，行經有
      燈光號誌管制之交岔路口，有闖紅燈之違規行為，業經證
      實如上，則原處分機關依道路交通管理處罰條例第53條第
      1項、第63條第1項第 3款暨違反道路交通管理事件統一裁
      罰標準等規定，裁處罰鍰2,900元，並記違規點數3點，核
      無違誤。異議人以前揭事由聲明異議，為無理由，應予駁
      回。
五、據上論斷，應依道路交通管理處罰條例第87條第 2項，道路
    交通事件處理辦法第18條，裁定如主文。
中    華    民    國    99    年    12    月    30    日
                  交通法庭  法  官  張恩賜
以上正本證明與原本無異。
如不服本裁定，得於收受送達後 5日內向本院提出抗告書狀（應
附繕本）。
                            書記官  黃舜民
中    華    民    國    99    年    12    月    30    日

司法院資訊處製作；財團法人民間司法改革基金會備份。
